【裁判字號】    99,消債更,304
【裁判日期】    990823
【裁判案由】    聲請更生程序
【裁判全文】
臺灣高雄地方法院民事裁定           99年度消債更字第304號
聲  請  人  甲○○
上列當事人聲請消費者債務清理事件，本院裁定如下：
    主  文
聲請人蘇豔娟自中華民國九十九年八月二十三日十六時起開始更
生程序。
命司法事務官進行本件更生程序。
    理  由
一、聲請意旨略以：聲請人前未曾依「中華民國銀行公會會員辦
    理消費金融案件無擔保債務協商機制」請求共同協商債務清
    償方案，乃於98年5 月向最大債權金融機構即渣打國際商業
    銀行股份有限公司（下稱渣打銀行）請求協商未成立。聲請
    人每月薪資約21,000元，扣除個人生活開支外，尚須與配偶
    共同負擔2 名未成年子女之扶養教育費用，實無法負擔銀行
    提出之還款條件，而有不能清償債務或有不能清償之虞之情
    事，致履行困難，爰聲請准予裁定更生等語。
二、按債務人不能清償債務或有不能清償之虞者，得依消費者債
    務清理條例所定更生或清算程序，清理其債務。債務人無擔
    保或無優先權之債務總額未逾1200萬元者，於法院裁定開始
    清算程序或宣告破產前，得向法院聲請更生。又債務人與金
    融機構協商成立者，不得聲請更生或清算。如法院開始更生
    程序之裁定，應載明其年、月、日、時，並即時發生效力。
    法院裁定開始更生或清算程序後，得命司法事務官進行更生
    或清算程序，必要時得選任律師、會計師或其他適當之自然
    人或法人一人為監督人或管理人。消費者債務清理條例第3
    條、第42條第1 項、第151 條第5 項前段、第6 項、第45條
    第1 項及第16條第1 項分別定有明文。
三、經查：聲請人所主張之上開事實，業據提出財產及收入狀況
    說明書（卷9-11頁）、前置協商不成立通知書（卷15頁）、
    勞工保險被保險人投保資料表（卷36-37 頁）、戶籍謄本（
    卷38-40 頁）、聲請人及配偶、子女97、98年度各類所得資
    料清單及財產歸屬資料清單（卷41-43 頁、62-69 頁）、聯
    合徵信中心之個人資料（卷86-95 頁）、經濟部商業司公司
    資料查詢表（卷96頁）等可憑，可信為實。
四、本院審酌聲請人目前任職於新光三越百貨美食街，每月薪資
    約21,000元，97年度所得為152,000 元、98年無所得，名下
    有汽車2 輛（卷41-43 頁各類所得資料清單及財產歸屬資料
    清單）。聲請人陳稱需扶養2 名未成年子女（卷11頁），以
    聲請人身處卡債纏身情況下，參照民法第1119條規定，其應
    負扶養義務之程度，自有別於一般，而不能不顧及其目前經
    濟能力，衡情以每人每月6,833 元（98年度受扶養人免稅額
    82,000元）計算其子女扶養費，並與配偶蔡國文平均分擔，
    則聲請人主張應負擔子女每月之扶養費用共為5,000 元，尚
    屬合理。加上以99年度內政部公告臺灣省每人每月最低生活
    費9,829 元計算聲請人之生活費用，其每月必要支出為
    14,829 元 （9829+5000 ），是聲請人每月僅餘6,171 元（
    00000-00000 ）可供清償債務，復對照聲請人之債務金額
    1,723,262 元（卷86-95 頁聯合徵信中心綜合信用報告），
    縱以零利率計算，清償年數仍達23年，而聲請人為52年次，
    已屬中年，其任職於新光三越美食街，非於公家單位或可預
    期將穩定之工作，堪認聲請人之債務大於財產，而有不能清
    償債務或有不能清償之虞之情事。而聲請人無擔保或無優先
    權之債務總額未逾新臺幣1,200 萬元，復無同條例第46條規
    定已經法院裁定開始清算程序或宣告破產及第6 條第3 項、
    第8 條各款所定駁回更生聲請等程序事由存在，則債務人聲
    請更生，是有理由。爰裁定如主文。
中    華    民    國    99    年    8     月    23    日
              民事第四庭    法      官  藍家慶
上為正本係照原本作成
本裁定已於99年8月23日下午4時公告
本件不得抗告
中    華    民    國    99    年    8     月    23    日
                            書  記  官  呂姿儀

司法院資訊處製作；財團法人民間司法改革基金會備份。
